臺灣臺中地方法院民事判決　　　　　　　 96年度婚字第744號
原　　　告　甲○○
訴訟代理人　陳文慧律師
被　　　告　乙○○
　　　　　　　　　　　　樓-7.
上列當事人間請求離婚等事件，本院於民國96年10月22日言詞辯
論終結，判決如下：
    主      文
原告之訴駁回。
訴訟費用由原告負擔。
    事實及理由
甲、程序方面
壹、按原告本於數項離婚事由提起離婚之訴，係合併提起數宗形
    成之訴，可致同一之法律效果，此種起訴之形態，學者謂之
    為重疊的訴之合併；其訴訟標的雖有數項，而僅有單一之聲
    明，法院應就原告所主張之數項訴訟標的逐一審理，如認定
    其中一項訴訟標的為有理由，固可即為原告勝訴之判決，惟
    必須認定原告所主張之各項訴訟標的均無理由時，始得為其
    敗訴之判決（最高法院86年度台上字第997號判決可供參考
    ）。然若原告以單一之聲明，主張二以上訴訟標的，而請求
    法院擇一訴訟標的為其勝訴之判決者，乃所謂選擇訴之合併
    ，原告依其中之一訴訟標的可獲全部受勝訴判決時，法院固
    得僅依該項訴訟標的而為判決，對於其他訴訟標的無庸審酌
    ；惟如各訴訟標的對於原告判決之結果不同，法院自應擇對
    原告最為有利之訴訟標的而為裁判（最高法院94年度台上字
    第2311號判決可供參考）。惟當事人究係請求就數項訴訟標
    的均為裁判或擇一為其勝訴之判決，法院應行使闡明權以了
    解其真意所在（最高法院89年度台上字第602號判決可供參
    考）。查本件原告本於民法第1052條第1項第3款、第5款、
    第6款、第2項之數項離婚事由提起離婚之訴，有民事起訴狀
    在卷可憑，其係合併提起數宗形成之訴，可致同一之法律效
    果；而經本院依前開說明行使闡明權後，原告主張就系爭數
    項離婚事由，請求法院擇一訴訟標的為其勝訴之判決（見本
    院民國96年8月30日言詞辯論筆錄），則本件訴訟乃所謂選
    擇訴之合併，當依前開說明處理，合先敘明。
貳、次按關於訴訟上自認及不爭執事實之效力之規定，在撤銷婚
    姻、離婚或夫妻同居之訴訟，於撤銷婚姻、離婚或拒絕同居
    之原因事實，不適用之，民事訴訟法第574條第1項前段、第
    2項前段分別定有明文。但法院以此自認或不爭執之情形，
    為其依自由心證判斷事實真偽之資料，於法要無違背（最高
    法院29年度上字第56號判例要旨參照）。查被告雖就原告所
    主張部分符合民法第1052條第1項第3款之事實於本件訴訟上
    為自認（見本院96年8月30日言詞辯論筆錄），然依前開說
    明，自不生訴訟上效力，惟本院得以其自認或不爭執之情形
    ，為自由心證判斷事實真偽之資料。
乙、實體方面
壹、原告主張：
一、兩造於72年間結婚，然原告於80年間購屋搬入新居後，被告
    即藉詞開過脊椎手術須睡硬床為由，而與原告分房迄今16年
    餘。原告努力工作持家並照顧子女成長，然被告反對原告疑
    神疑鬼，時常誣指原告在外有男人、通姦、「討客兄」致原
    告百口莫辯、身心具疲、精神痛苦。
二、被告除誣指原告男友打電話來而藉故辱罵毆打原告外，更於
    吵架後不分晝夜打電話與原告之娘家親屬、同事，並散播原
    告在外有男人之事。被告更利用原告手機於三更半夜打電話
    予原告同事或長官，但均不出聲即將電話掛斷，致原告遭誤
    認，造成誤會與困擾。且被告每日均偷看原告通話紀錄，若
    被告打電話與原告，原告未即接聽，被告即無端抓狂，又被
    告如打不通，於原告回家後，被告即摔原告電話，並打電話
    予原告父親要其至臺中幫原告收屍。被告更於96年3月29日
    自稱接獲原告男友來電，即持續毆打、辱罵原告致原告噤若
    寒蟬。兩造於96年4月29日吵架，被告又再度毆打原告。且
    被告常毆打原告臉頰等不易留痕跡之處，以逃避傷害與家庭
    暴力之刑責。
三、被告更常於氣憤失控之餘，恐嚇原告將至原告娘家潑汽油殺
    全家，如原告賣房子，將放火燒了，要死一起死，別想被告
    會成全姦夫淫婦，全家來個烤肉大餐等語，致原告恐懼不安
    。被告更每日限制原告外出，如原告不從，即打原告耳光或
    強迫原告發生性行為，更威脅原告要在子女面前或社區大廳
    、中庭作給大家看，致原告羞愧不堪，無以維護人格尊嚴。
    原告遭被告長期凌虐，已致不堪同居、無法維持婚姻之程度
    ，且可歸責於被告，兩造婚姻已無修復可能，亦無維持之必
    要。
四、被告更自94年起即無故拒絕負擔家庭生活費用、子女教育費
    用，爰依民法第1052條第1項第3款、第5款、第6款、第2項
    之規定，訴請判決離婚。
五、並聲明：（一）請准原告與被告離婚。（二）訴訟費用由被
    告負擔。
貳、被告則以：
一、原告所提出之被告自書資料，均為被告所寫無誤，然係因原
    告離家出走所致。
二、原告因嫌被告睡覺會打呼致干擾原告睡眠，故每次行房後，
    被告均至兒子楊勝元之房間睡覺。被告對原告體貼入微，未
    曾以粗鄙言語污辱原告。被告亦無藉故修理、辱罵、毆打原
    告之事，更無利用原告手機騷擾原告娘家或同事之舉。
三、至96年3月29日兩造吵架後，係原告叫被告打電話予原告父
    親，要其至臺中幫原告收屍，被告乃照原告之話傳達，並希
    望岳父幫忙勸說。治行事曆上註明「30日凌晨2-3點出手打
    人」，乃係筆誤，應為「30日凌晨2-3點出手打小人」，意
    指打手槍。
四、且原告行動自如，被告並未限制其外出。原告於96年5月18
    日至96年5月24日因子宮肌瘤住院開刀，係被告請假不分晝
    夜細心照顧。而家中大部分開銷，均由被告負擔，被告並無
    原告所指無故拒絕負擔家庭生活費用、子女教育費用之情事
    等語，資為抗辯。
五、並聲明：（一）原告之訴駁回。（二）訴訟費用由原告負擔
    。
參、得心證之理由
一、按夫妻之一方受他方不堪同居之虐待者，得請求法院判決離
    婚，民法第1052條第1項第3款定有明文；所謂不堪同居之虐
    待，係指與以身體或精神上不可忍受之痛苦，致不堪繼續同
    居者而言。又維護人格尊嚴與確保人身安全，為我國憲法保
    障人民自由權利之基本理念；增進夫妻情感之和諧，防止家
    庭暴力之發生，以保護婚姻制度，亦為社會大眾所期待。是
    前開所稱不堪同居之虐待，應就具體事件，衡量夫妻之一方
    受他方虐待所受侵害之嚴重性，斟酌當事人之教育程度、社
    會地位及其他情事，是否已危及婚姻關係之維繫以為斷；若
    受他方虐待已逾越夫妻通常所能忍受之程度而有侵害人格尊
    嚴與人身安全者，即不得謂非受不堪同居之虐待，亦經大法
    官會議釋字第372號解釋明確（最高法院90年度台上字第353
    號判決參照）。次按夫妻一方已惡意遺棄他方在繼續狀態中
    者；夫妻意圖殺害他方者，他方均得向法院請求離婚，民法
    第1052條第1項第5款、第6款亦均著有明文。另按民法第105
    2條第2項規定：有前項以外之重大事由，難以維持婚姻者，
    夫妻之一方得請求離婚，但其事由應由夫妻之一方負責者，
    僅他方得請求離婚；立法旨趣在符合現代多元化社會之需要
    ，使裁判離婚之事由較富彈性，當婚姻破裂時，夫妻已無共
    同生活之實質時，即得請求離婚；又婚姻如有難以維持之重
    大事由，於夫妻雙方均須負責時，應比較雙方之有責程度，
    僅責任較輕之一方，得向責任較重之他方請求離婚，如雙方
    之有責程度相同，則雙方均得請求離婚，以符公平；是婚姻
    是否難以維持，應斟酌破壞夫妻共同生活之具體情事，是否
    客觀上達於動搖夫妻之共同生活，致夫妻已喪失維持婚姻之
    意欲以為斷，亦即婚姻是否已生破綻而無回復之希望，其難
    以維持婚姻之事實，是否已達於倘處於同一境況，任何人均
    將喪失維持婚姻希望之程度以決之。查：
（一）原告所主張兩造婚姻關係仍存續中，為兩造所不爭，自堪
      信為真實。
（二）原告所提出之被告自書資料，除行事曆上確記載「30日凌
      晨2-3點出手打人晚上跟老婆正式道歉」外，其餘均不足
      證明原告所主張之前開事實，而原告訴訟代理人亦陳稱不
      須聲請傳證人作證（見本院96年8月30日言詞辯論筆錄）
      。故被告確於前開行事曆所記載時日毆打原告並向原告道
      歉，應可認定。又原告另於本院96年8月30日行言詞辯論
      時，提出被告自書信函，主張被告曾以信函書寫「：：：
      以後我可能跑遍全省市場，打響你的知名字，讓全世界知
      道你作出不知羞恥的事，放夫放子，貪圖榮華富貴，他能
      給你幸福，能滿足你的性慾，這1、2年不讓我碰，冷戰互
      不言語：：：自己確快活偷客兄：：：」等語，為被告所
      不爭（見本院前開言詞辯論筆錄），並有該自書信函在卷
      可證，亦堪信為真實。然：
  １、證人即兩造之子楊勝元結證稱兩造平日相處情形良好，然
      因原告可能在外有男人而於其今年生日即5月後離家出走
      ，迄未返家，亦未曾打電話回來過，對家人不文不問；與
      原告同住時，被告未歐打或辱罵原告，原告因子宮肌瘤住
      院期間，均由被告照顧；其未曾指責或當面提過原告外面
      有男人，僅心中懷疑過；因原告將被告趕到其房間睡，被
      告才未與原告一起睡等語（見本院96年9月17日言詞辯論
      筆錄）。證人即兩造之女楊淑惠結證稱原告開刀時，均由
      被告照顧，原告自96年7月離家出走迄今，均未與家人連
      絡，原告莫名其妙即失蹤，原告失蹤後，被告幾乎每天漫
      無目的騎機車尋找，且在原告失蹤前，兩造關係良好會一
      起逛街買菜；與被告曾講話重一點，但未毆打或辱罵原告
      ，亦未曾聽過被告罵原告討客兄之類的話；原告曾要被告
      打電話與其外祖父叫外祖父至臺中收屍，然並非被告之意
      思，係原告叫被告轉達；及原告離家出走後均未曾打電話
      回來，亦未曾給付生活費與教育費用等語（見本院96年9
      月17日言詞辯論筆錄）。
  ２、原告為52年7月27日生，高職畢業，為物流公司內勤人員
      ；被告為高職畢業，從事送貨員工作等事實，亦為兩造所
      不爭（見本院96年9月17日言詞辯論筆錄）。則本院參酌
      前開證人證詞、兩造前開教育程度與社會地位，因認縱被
      告確於前開行事曆所記載時日毆打原告並向原告道歉，並
      曾以信函書寫前開言語，然原告所受侵害之嚴重性，尚未
      逾越夫妻通常所能忍受之程度，尚非受不堪同居之虐待，
      從而，原告依民法第1052條第1項第3款之規定請求離婚，
      自無理由。
（三）且依證人楊勝元、楊淑惠前開證詞與被告前開自書信函觀
      之，係原告無正當理由離家出走，且未曾給付子女生活費
      與教育費用；此外，並無證據足資證明被告惡意遺棄原告
      在繼續狀態中者或被告意圖殺害原告之事實，則原告依民
      法第1052條第1項第5款、第6款之規定，請求判決離婚，
      亦無理由。
（四）兩造婚姻有前開事由足以認定已生破綻而無回復之希望，
      然由前開事證觀之，堪認被告責任較輕而原告之責任較重
      ，則依前開說明，責任較重之原告自不得依民法第1052條
      第2項之規定請求離婚，原告依前開規定請求判決離婚，
      亦無理由。
二、綜上所述，並無證據足資證明原告有受不堪同居虐待或被告
    惡意遺棄原告在繼續狀態中或被告意圖殺害原告等事實，則
    原告依民法第1052條第1項第3款、第5款、第6款、第2項之
    規定，請求判決離婚，均無理由，應予駁回。
三、本件事證已臻明確，兩造所為之其他主張、陳述並所提之證
    據，經審酌後，認均與本件之結論無礙，不再一一論述，併
    予敘明。
丙、訴訟費用負擔之依據：民事訴訟法第78條。
中　　華　　民　　國　 　96　　年　　11　　月　　5　　日
                  家事法庭    法  官  陳卿和
以上正本係照原本作成。
如對本判決上訴，須於判決送達後20日之不變期間內，向本院提
出上訴狀。
中　　華　　民　　國　　 96　　年　　11　　月　　5　　日
　　　                        書記官
